臺灣新竹地方法院刑事判決
110年度金訴字第303號
公  訴  人  臺灣新竹地方檢察署檢察官
被      告  譚宇書


選任辯護人  陳明彥律師
上列被告因違反洗錢防制法等案件，經檢察官提起公訴（110年
度偵字第9226號），本院判決如下：
    主  文
譚宇書無罪。
    理  由
一、公訴意旨略以：被告譚宇書於民國110年4月17日15時許，接
    獲某詐騙集團來電，以其辦理車貸時程序有誤，以致多匯1 
    筆貸款至其帳戶，被告須提領出來，否則將遭扣款，因而要
    其提供個人帳戶供其匯款之用。被告依其智識程度，應可預
    見一般人無故取得他人金融帳戶使用，可能用作從事財產犯
    罪及處理犯罪所得之工具，藉此取得贓款及掩飾犯行，逃避
    檢警人員追緝，竟仍基於詐欺取財之未必故意與掩飾詐欺取
    財所得去向之洗錢犯意，於同日提供其所申辦之中華郵政股
    份有限公司帳號000-00000000000000號帳戶（下稱郵局帳戶
    ）、中國信託商業銀行帳號000-000000000000號帳戶（下稱
    中國信託帳戶）、華南商業銀行帳號000-000000000000號帳
    戶（下稱華南銀行帳戶）予上開詐騙集團成員使用。嗣該集
    團成員於㈠110年4月17日22時許，佯裝車行人員致電告訴人
    呂秋靜，謊稱需繳納有關車輛之雜支，使呂秋靜陷於錯誤，
    依其指示匯款新臺幣（下同）1萬1024元匯至被告之郵局帳
    戶內。另於㈡110年4月17日22時許，致電告訴人鍾惠萍，謊
    騙鍾惠萍操作ATM致使其錯誤，至鍾惠萍陷於錯誤，分別於
    當日23時03分匯款2萬9985元至被告之華南銀行帳戶內、23
    時08分匯款3萬元至被告之中國信託帳戶內、22時37分匯款2
    萬9985元至被告之郵局帳戶內。被告再依據詐騙集團人員指
    示操作，分別於附表所示之時間、地點提領現金後，以購買
    遊戲點數方式將序號及密碼以訊息交付。因認被告涉犯刑法
    第339條第1項之詐欺取財罪嫌及洗錢防制法第2條第2款、第
    14條第1項之洗錢罪嫌等語。
二、按犯罪事實應依證據認定之，無證據不得認定其犯罪事實；
    不能證明被告犯罪者，應諭知無罪之判決，刑事訴訟法第15
    4條第2項、第301條第1項分別定有明文。又認定不利於被告
    之事實，須依積極證據，苟積極證據不足為不利於被告事實
    之認定時，即應為有利於被告之認定，更不必有何有利之證
    據，且所憑之證據，無論直接或間接證據，其為訴訟上之證
    明，須於通常一般之人均不致有所懷疑，而得確信其為真實
    之程序者，始得據之為有罪之認定，倘其證明尚未達到此一
    程度，而有合理性懷疑之存在時，即無從為有罪之認定，如
    未能發現相當之證據，或證據不足以證明，自不能以推測或
    擬制之方法，以為裁判之基礎。
三、公訴意旨認被告涉有上開犯嫌，無非係以被告於警詢、偵查
    中之供述，證人即告訴人呂秋靜、鍾惠萍於警詢時之證述，
    被告所有上開郵局帳戶、中國信託帳戶及華南銀行帳戶之客
    戶基本資料暨交易明細，告訴人呂秋靜之內政部警政署反詐
    騙諮詢專線紀錄表、高雄市政府警察局前鎮分局復興路派出
    所受理詐騙帳戶通報警示簡便格式表、金融機構聯防機制通
    報單，告訴人鍾惠萍之內政部警政署反詐騙諮詢專線紀錄表
    、苗栗縣警察局竹南分局造橋分駐所受理詐騙帳戶通報警示
    簡便格式表、金融機構聯防機制通報表、匯款單，附表所示
    門市內自動櫃員機監視器影像翻拍照片等件，資為論據。
四、訊據被告就上開3帳戶為其申辦使用，110年4月17日15時有
    接獲電話通知其辦理車貸時程序有誤，須將帳戶內金錢提領
    出來，因而告知帳號資料，並依指示於附表所示之時間、地
    點分別提領上開3帳戶內之款項後，以購買遊戲點數之方式
    將序號及密碼以訊息交付對方等事實均不爭執，惟堅詞否認
    有何詐欺取財或洗錢等犯行，辯稱略以：我自己也是被詐騙
    ，被騙了4千元，對方跟我說系統出錯，幫我多辦了1筆車貸
    ，說會自動扣款，要我把帳戶內的錢領出來，我於110年4月
    17日當日從中國信託帳戶領出3千元，從華南銀行帳戶領出1
    千元後，再依對方的指示去超商購買點數後拍照給他們看，
    他們說會歸還我4千元，我才把帳號給對方，我給了第1、2
    個帳號他們都說不能用，我才會給第3個帳號，對方說金管
    會作業的關係會有錢匯到我帳戶內，我那時急著拿回4千元
    ，因為這筆錢是我的生活費，才會依對方的指示去領錢等語
    。
五、經查：    
㈠、上開被告不爭執之事實，除有被告之供述外（偵查卷第3-6、
    51-52頁、本院卷第43頁），並有被告之郵局帳戶、中國信
    託帳戶及華南銀行帳戶之客戶基本資料暨交易明細、自動櫃
    員機之監視器影像翻拍照片在卷可稽（偵查卷第13-14、18-
    19、15-17、97-98頁）；而告訴人呂秋靜、鍾惠萍因受詐騙
    陷於錯誤，於公訴意旨所指之時間分別匯款至上開3帳戶等
    情，亦據證人即告訴人呂秋靜、鍾惠萍於警詢、本院審理時
    證述明確（偵查卷第32、7-11頁、本院卷第138-141、152頁
    ），並有告訴人鍾惠萍提出之匯款單、上開3帳戶交易明細
    附卷可憑（偵查卷第28-30頁），故此部分之事實，應可認
    定。
㈡、惟因詐騙集團實施之詐欺手法變化多端，以相關交易設定錯
    誤須取消或還原資料等為由，誘騙他人進行諸如購買遊戲點
    數、操作自動櫃員機、轉匯款項等各種動作者，亦屢見不鮮
    ；而現今詐騙集團或因未能透過購買之方式取得大量之人頭
    帳戶，改以各種名目騙取帳戶供短暫使用、或欺騙不知情之
    帳戶所有人為提款、轉匯款項之情形亦時有所聞，此均為本
    院辦理相關案件職務上已知之事實。且政府、金融機構雖已
    極力宣導各種常見之詐騙手法，媒體亦常就此大幅報導，然
    民眾遭詐騙之情事仍一再發生，其中不乏智識程度甚高或生
    活經驗甚豐之人仍不敵詐騙集團之話術而受騙，足見對於社
    會事務之警覺性因人而異，往往因個人面臨詐騙手段時所處
    之主、客觀情境而影響判斷力。從而，判斷詐欺及洗錢等犯
    罪成立與否，自不得僅以被告所持有之帳戶資料淪為詐騙集
    團使用、被告曾依詐騙集團指示交付、告知帳戶資料或提款
    、轉帳等客觀事實，即逕認被告主觀上必有共同詐欺取財及
    洗錢之故意、甚或不確定故意。倘依檢察官提出之證據尚無
    法證明被告主觀上與詐騙集團有前述之犯意聯絡，被告所辯
    遭詐騙之情節並非無據，尚有合理懷疑存在時，仍應為有利
    於被告之認定。
㈢、查公訴意旨上開所指被告接獲詐騙集團來電之當下，被告確
    實有機車貸款正在按月分期付款中，此有被告提出之遠信國
    際資融股份有限公司清償證明書暨歷次繳款紀錄1份在卷可
    按（本院卷第61-62頁）；而詐騙集團取得被告機車貸款之
    個資，並以電話向被告稱車貸程序有誤、多匯1筆貸款至被
    告帳戶必須提領出來、要求被告提供帳戶等語，致被告產生
    緊張心理後，不僅先自中國信託帳戶領出3千元、華南銀行
    帳戶領出1千元，並依對方的指示去超商購買點數交付，繼
    而為取回上開4千元，接續提供上開3帳戶資料，復依指示將
    告訴人2人匯入其帳戶內之金錢領出再購買點數交付等情，
    除據被告供述在卷外，亦有被告提出與詐騙集團成員之Line
    對話紀錄在卷可憑（本院卷第97-123頁）。又依據上開Line
    對話內容可知，被告於案發翌日（4月18日）仍傳送「請專
    員打給我」之訊息予對方（本院卷第123頁），此訊息之意
    即請郵局客服人員與被告聯絡，可見被告斯時仍信任該詐騙
    集團人員的說法，認為自己的車貸有上述問題，嗣因對方已
    讀不回，被告才驚覺受騙而報警等情，除據被告於本院審理
    時供述明確外（本院卷第170-172頁），並有被告提出之新
    竹縣政府警察局橫山分局芎林分駐所受理案件證明單1份在
    卷足佐（本院卷第179頁）。被告確係於發現遭詐騙後，隨
    即向警方報案，符合一般被害人遭詐騙後之反應，亦與具有
    詐欺或洗錢犯意之行為人，於提供帳戶予他人後，對於其帳
    戶被何人使用及有無違法使用等情，完全不聞問之心態，自
    屬有別。
㈣、再者，被告之華南銀行帳戶為其薪轉帳戶，中國信託帳戶於
    被告交付前之110年4月7日至4月17日期間，也有9筆之存提
    紀錄，而被告於交付帳戶資料前，猶先自華南銀行帳戶及中
    國信託帳戶分別領取1千元、3千元，並分別用以購買遊戲點
    數後，將購買顧客聯傳送予詐騙集團成員等情，有各該帳戶
    交易明細（偵查卷第15-16、18頁）及上開Line內容（本院
    卷第97頁）足參，顯見該2帳戶為被告經常提領使用中，並
    非靜止戶或新申辦帳戶，則衡情被告應無將其日常所用之帳
    戶提供給詐騙集團使用而影響其薪資之領取及日常生活之可
    能，況被告確實有因提領自己所有之4千元並依指示購買點
    數後交付而受有損失，此顯與一般提供帳戶資料者係為獲得
    報酬之情形不同。
㈤、另證人即告訴人呂秋靜於本院審理時之證述略以：我上班時
    接到第一通電話，對方跟我說我的機車貸款出問題叫我處理
    ，之後接到第2通電話，叫我下班後去超商轉帳，我就依對
    方指示轉帳1萬1024元，接到電話時有點緊張、害怕，因為
    從來沒遇過這樣的情形，我也有依對方指示提供自己的郵局
    帳號給對方，對方有匯2萬元到我郵局帳戶，我去領出購買
    點數後，就把點數的序號密碼告訴對方等語（本院卷第138-
    151頁）；證人即告訴人鍾惠萍於本院審理時證述略以：我
    在家裡接到電話，對方跟我說機車貸款出問題，我的機車是
    分期付款，是我在繳納，對方提供我幾個帳號叫我匯錢，他
    說他是郵局的人，我匯多少錢他都看得到，我是匯完錢後想
    一想這樣不對，錢匯出去後怎麼可能會匯還給我，我就趕快
    去報警，當時我先生有制止我，叫我不要理對方，但我沒有
    理我先生，我就騎摩托車出去等語（本院卷第152-157頁）
    。可知上開2位證人遭詐騙之情節都是誤信詐騙集團成員所
    稱機車貸款程序有誤之話術，尤其證人呂秋靜除匯款外，尚
    有提供自己之帳戶供他人匯款進來，再依詐騙集團成員指示
    提領換購遊戲點數後交付等行為，受騙之經過情形幾乎與被
    告上開所辯相同；再觀之上開3帳戶之交易明細可知，告訴
    人2人匯款至被告帳戶後，被告均依指示在數分鐘後提領完
    畢，故不排除本案係有同一詐騙集團於同一時間同時詐欺告
    訴人2人及被告之可能。
六、綜上所述，依檢察官提出之證據，僅能證明被告申辦之上開
    3帳戶遭詐騙集團用於詐欺告訴人2人轉入款項，及被告曾依
    指示提領告訴人匯入之款項之事實，但承上所述，既不排除
    被告有因其確有機車貸款經歷而誤信詐騙集團指示之可能，
    即不能遽認定被告係基於詐欺取財罪及洗錢罪之不確定故意
    而為提供上開3帳戶資料、提款等行為。從而，本案依檢察
    官所舉之證據，尚未達到使通常一般人均不致有所懷疑，而
    得確信被告有公訴意旨所指之罪嫌，既仍有合理之懷疑存在
    ，本於無罪推定原則，依法應為無罪判決之諭知，以免冤抑
    。
據上論斷，應依刑事訴訟法第301條第1項，判決如主文。　　
本案經檢察官林鳳師提起公訴，檢察官孫立婷到庭執行職務
中　　華　　民　　國　　111 　年　　5 　　月　　27　　日
            刑事第五庭   審判長法　官   魏瑞紅
                               法  官   陳麗芬
                               法  官   華澹寧
以上正本證明與原本無異。
如不服本判決應於收受本判決後20日內向本院提出上訴書狀，上
訴書狀應敘述具體理由。上訴書狀未敘述上訴理由者，應於上訴
期間屆滿後20日內補提理由書狀於本院(均須按他造當事人之人
數附繕本 )「切勿逕送上級法院」。 
中　　華　　民　　國　　111 　年　　5 　　月　　27　　日
                               書記官   呂苗澂

附表：
編號 提領時間 提領地點 提領帳戶 提領金額（新臺幣） 1 110年4月17日22時42分許（原起訴書記載有誤，經檢察官當庭更正） 新竹縣○○鄉○○街000號「萊爾富富裕店門市」內自動櫃員機（原起訴書記載有誤，經檢察官當庭更正）  郵局帳戶 2萬5元 2 110年4月17日22時41分許 新竹縣○○鄉○○街000號「萊爾富富裕店門市」內自動櫃員機 同上 2萬5元 3 110年4月17日23時05分許 新竹縣○○鄉○○路000號「統一芎林門市」內自動櫃員機 華南銀行帳戶 2萬5元 4 110年4月17日23時07分許 同上 同上 1萬5元  5 110年4月17日23時15分許 新竹縣○○鄉○○路00號「萊爾富富林店門市」內自動櫃員機  中國信託銀行帳戶 2萬元  6 110年4月17日23時16分許 同上 同上 1萬元